【裁判字號】    98,親,128
【裁判日期】    990802
【裁判案由】    確認親子關係不存在等
【裁判全文】
臺灣士林地方法院民事判決               98年度親字第128號
原      告  甲○○
訴訟代理人  吳啟玄律師
            吳啟豪律師
被      告  庚○○
            己○○
            丙○○
            乙○○
            辛○○
            丁○○
            壬○○
上列當事人間確認親子關係不存在等事件，本院於民國99年7 月
19日言詞辯論終結，判決如下：
    主  文
確認原告甲○○與被告庚○○、陳李美研（女，民國○○年○ 月○○
日生，身分證統一編號：Ｚ000000000號，於95年4 月26日死亡）
間之親子關係存在。
訴訟費用由被告負擔。
    事實及理由
壹、程序部分：
  一、本件被告庚○○、己○○、丙○○、乙○○、辛○○、丁○○、壬○○皆未於言詞辯論期日到場，核無民事訴訟法
      第386 條所列各款情形，爰依原告之聲請，由其一造辯論
      而為判決。
  二、按訴狀送達後，原告固不得將原訴變更或追加他訴，但請
      求之基礎事實同一者、擴張或減縮應受判決事項之聲明者
      、或不甚礙被告之防礙及訴訟之終結者，不在此限，民事
      訴訟法第255 條第1 項第2 款、第3 款、第7 款定有明文
      。查原告原起訴狀訴之聲明為：「(1)請求確認原告與被告
      戊○、陳財旺間之親子關係不存在。(2)請求確認原告與被
      告庚○○、陳李美研間親子關係存在。(3)訴訟費用由被告
      負擔。」等語。嗣於起訴狀送達後之99年4 月22日具狀變
      更訴之聲明為：「(1)請求確認原告與被告庚○○間之親子
      關係存在。(2)請求確認原告與被告己○○、丙○○、乙○○、辛○○、丁○○、壬○○、庚○○之被繼承人陳李美
      妍間之親子關係存在。(3)訴訟費用由被告負擔。」等語。
      又於97年11月24日言詞辯論時，撤回被告戊○部分，另追
      加被告己○○、丙○○、乙○○、辛○○、丁○○、壬○○。核其減縮、變更當事人、訴之聲明，均係本於為釐清
      兩造間之身分關係，且其先後請求之基礎事實同一，具有
      社會事實上之共通性及關連性，亦無礙於被告之防禦及訴
      訟之終結，是原告所為訴之變更於法尚無不合，應予准許
      ，合先敘明。
貳、實體部分：
  一、原告起訴主張：原告係被告庚○○、陳李美研（女，民國
      ○○年○ 月○○日生，身分證統一編號：Ｚ000000000號，已於
      95年4 月26日死亡）所生，惟當時原告生父即被告庚○○
      家境貧困，且因原告之叔叔陳財旺僅有一子，故約定將原
      告登記為訴外人陳財旺、戊○之子，然原告自幼即由被告
      庚○○、陳李美研撫養，是該戶籍不實登記之情形，實已
      對原告之權利義務有所影響，致原告在私法上之地位有受
      侵害之危險，原告自得提起確認親子關係之訴，以除去及
      確認私法上身分地位不安之狀態，而被告己○○、丙○○
      、乙○○、辛○○、丁○○、壬○○、庚○○均為陳李美
      研之繼承人，故原告提起本件訴訟有即受確認判決之法律
      上利益等語，並聲明：(1)請求確認原告與被告庚○○間之
      親子關係存在；(2)請求確認原告與被告己○○、丙○○、
      乙○○、辛○○、丁○○、壬○○、庚○○之被繼承人陳
      李美妍間之親子關係存在；(3)訴訟費用由被告負擔。
  二、被告庚○○、己○○、丙○○、乙○○、辛○○、丁○○
      、壬○○經合法通知均未到庭，亦未提出書狀作何聲明或
      陳述。
  三、按確認法律關係之訴，非原告有即受確認判決之法律上利
      益者，不得提起之；確認證書真偽或為法律關係基礎事實
      存否之訴，亦同，民事訴訟法第247 條第1 項定有明文。
      又此所謂即受確認判決之法律上利益，係指因法律關係之
      存否不明確，致原告在私法上之地位有受侵害之危險，而
      此項危險得以對於被告之確認判決除去之者而言，故確認
      法律關係成立或不成立之訴，苟具備前開要件，即得謂有
      即受確認判決之法律上利益（最高法院42年度臺上字第10
      31號判例參照）。經查，本件原告主張其實際上為被告庚○○、已故生母陳李美研之親生子女，訴外人陳財旺、戊○非其生父、生母，彼此間並無親子血緣關係，惟原告之
      戶籍資料現仍登記其生父為陳財旺、生母為戊○，而非被
      告庚○○、陳李美研，兩造間因該親子關係所生之扶養、
      繼承等私法上權利存否即屬不明確，致原告在私法上之地
      位有受侵害之危險，而此項危險之狀態，得以確認判決除
      去之，原告提起本件訴訟顯具有確認之法律上利益，合先
      敘明。又關於確認親子關係訴訟之當事人，原告起訴請求
      確認親子關係存在時，原則上應以主張與之具有親子關係
      之生父、生母為被告，倘其生父、生母已死亡，應以生父
      、生母之繼承人為被告，提起確認其與已故生父、生母之
      間親子關係存在之訴。本件原告主張其生母陳李美研已歿
      ，則原告為求確認其與陳李美研間之親子關係存在，自得
      以陳李美研之全體繼承人即庚○○、己○○、丙○○、乙○○、辛○○、丁○○、壬○○等人為被告而提起本件確
      認訴訟，亦先予敘明。
  四、經查，原告主張之前開事實，已據提出戶籍謄本、被繼承
      人陳李美研之繼承系統表、馬偕紀念醫院親子鑑定報告、
      行政院國軍退除役官兵輔導委員會臺北榮民總醫院血親鑑
      定報告等件為證，觀諸前揭親子鑑定報告書及血親鑑定報
      告內容略以：「本次鑑定共測試1 項血型抗原和15項DNA
      標記，均無法否定。庚○○是甲○○父親的可能（如在非
      親子關係時應有99.9％以上的機會某項抗原標記不合，請
      見說明均為無法否定親子關係）。基於和一般國人（在臺
      灣）抗原標記頻率的比較，庚○○是甲○○父親之可能性
      為99.0000000％以上。」、「1.體染色體總血親關係指數
      （CSI值）：495.7679 。母系遺傳標記粒線體HV區核酸序
      列比對結果：壬○○與甲○○具相同母系遺傳關係。2.根
      據遺傳標記結果分析，壬○○與甲○○可以肯定具其主張
      之姊弟關係。」等語，堪信原告與被告庚○○、已故生母
      陳李美研間具有真實血緣關係，被告庚○○、陳李美研應
      為原告之親生父母，原告與戶籍登記上之父母即訴外人陳
      財旺、戊○間則無真實血緣關係存在乙節屬實，自堪信原
      告之主張為真正。從而，原告依民事訴訟法第247 條之規
      定提起本件確認親子關係之訴，請求確認原告與被告庚○○、已故生母陳李美研間之親子關係存在，洵屬有據，應
      予准許。
  五、據上論結，本件原告之訴為有理由，依民事訴訟法第385
      條第1 項前段、第78條、第85條第1 項前段，判決如主文
      。
中    華    民    國    99    年    8     月    2     日
                  家事庭  法  官  李昆霖
以上正本證明與原本無異。
如對本判決上訴，應於判決送達後20日之不變期間內，向本院提
出上訴狀。
中    華    民    國    99    年    8     月    2     日
                          書記官  陳雪麗

司法院資訊處製作；財團法人民間司法改革基金會備份。
